【裁判字號】    96,訴,3534
【裁判日期】    970904
【裁判案由】    毒品危害防制條例
【裁判全文】
臺灣板橋地方法院刑事判決              96年度訴字第3534號
公  訴  人  臺灣板橋地方法院檢察署檢察官
被      告  甲○○
選任辯護人  李建賢律師
被      告  乙○○
                      1
選任辯護人  鄭庭壽律師
上列被告因違反毒品危害防制條例案件，經檢察官提起公訴（96
年度偵字第16452 號），本院判決如下：
    主  文
甲○○販賣第三級毒品，處有期徒刑參年陸月；扣案供犯罪所用
之行動電話門號0000000000號通訊晶片卡（即SIM 卡）壹張、塑
膠管壹枝，犯罪所得新臺幣壹仟貳佰元，及第三級毒品愷他命拾
參包（併同包裝袋拾肆只，驗餘含袋合計重拾貳點參參陸公克）
，均沒收。
乙○○幫助販賣第三級毒品，處有期徒刑貳年，緩刑伍年；上揭
驗餘之第三級毒品愷他命均沒收。
    事  實
一、甲○○明知愷他命（Ketamine，俗稱Ｋ他命）係毒品危害防
    制條例所列管之第三級毒品，不得非法販賣，因經濟狀況不
    佳，竟意圖營利，基於販賣第三級毒品愷他命之犯意，於民
    國96年7 月初起，以每公克愷他命新臺幣（下同）650 元之
    價格，向真實姓名年籍不詳、綽號「紅龜」之成年男子，購
    入愷他命數包（每包淨重約0.7 公克，實際販入總數量不詳
    ），甲○○計劃每包淨重約0.7 公克之愷他命以600 至700
    元之價格售與他人，並利用其持有之0000000000（起訴書誤
    載為0000000000）號行動電話門號對外連繫販賣事宜，繼於
    同年7 月12日凌晨零時許，甲○○在臺北縣永和市○○路與
    秀朗路口附近之「TEMPO 」舞廳前，以每公克愷他命650 元
    之價格，向「紅龜」再購入愷他命14包（每包淨重約0.7 公
    克）伺機出售，惟甲○○尚未付清價款；嗣於同年月13日凌
    晨1 時許，甲○○駕駛向不知情之友人借得之車牌號碼6263
    -MR 號自用小客車接載剛下班之女友乙○○時，某真實姓名
    年籍不詳綽號「小章」之成年男子撥打0000000000號行動電
    話予甲○○，表示欲向甲○○購買愷他命，甲○○乃與「小
    章」約定在臺北市○○○路與林森北路口見面交易，甲○○
    並將盛裝愷他命之塑膠管1枝交付乙○○保管，乙○○竟基
    於幫助甲○○販賣第三級毒品愷他命之犯意，為甲○○持有
    、保管該盛裝愷他命之塑膠管1個，並陪同甲○○開車於同
    （13）日凌晨1時許抵達上開約定之路口與「小章」見面，
    甲○○當場交付愷他命2包（每包淨重約0.7公克，共淨重約
    1.4公克）與「小章」，「小章」則當場交付現金1200元與
    甲○○；嗣於同（13）日凌晨2時40分許，甲○○駕駛上開
    小客車附載乙○○前往臺北縣永和市○○路1段「TEMPO」舞
    廳前與「紅龜」見面，「紅龜」上車並坐於後座，甲○○即
    將先前因向「紅龜」購買愷他命所積欠之價款5900元交付「
    紅龜」，並歸還愷他命1包予「紅龜」；適警方據報在上開
    舞廳前埋伏，見「紅龜」進入甲○○之車內取得白色結晶粉
    末1包及金錢後下車，行跡可疑，乃尾隨甲○○駕駛之車輛
    ，並於同（13）日凌晨3時20分許在臺北縣中和市○○路753
    號前逮捕甲○○及乙○○，且自甲○○身上扣得前述其因販
    毒所得之現金1200元及行動電話門號0000000000號通訊晶片
    卡（即SIM卡）1張，乙○○則當場自其隨身攜帶之皮包內取
    出盛裝愷他命13包（含包裝袋14只，合計總重12.3 37 公克
    ）之塑膠管1枝。
二、案經臺北市政府警察局信義分局報請臺灣板橋地方法院檢察
    署檢察官偵查起訴。
    理  由
一、程序方面：
  (一)、被告甲○○、乙○○於警詢及檢察官初次訊問時之自白，
      均具有證據能力：
      按刑事訴訟法第98條規定：「訊問被告應出以懇切之態度
      ，不得用強暴、脅迫、利誘、詐欺、疲勞訊問或其他不正
      之方法。」同法第156 條第1 項規定：「被告之自白，非
      出於強暴、脅迫、利誘、詐欺、疲勞訊問、違法羈押或其
      他不正之方法，且與事實相符者，得為證據。」由是觀之
      ，刑事訴訟法有關訊問被告之各種程序規範，主要在於擔
      保被告陳述之任意性與真實性，故被告自白應否排除，厥
      在自白內容是否真實、是否出於任意性而定。而所謂「非
      任意性之自白」，係指被告在遭受身體上強制或精神上強
      制之情況下，非出於其自由意思之發動所為之陳述。又刑
      事訴訟法或其相關法規並未禁止司法警察或檢察官於詢問
      或訊問被告時不得提示證據或告以共同正犯或證人之筆錄
      要旨；司法警察或檢察官根據所掌握之證據而勸諭被告認
      罪，亦屬合法且正當之偵查犯罪方法。蓋被告係受偵查之
      客體，其本身有無實施犯罪行為自知甚詳，一般稍有智識
      之人均能明瞭如自白犯罪即可能使自己遭受刑罰之追訴及
      處罰，當不致因檢警人員提示證據或告以共同正犯、證人
      之筆錄要旨並勸諭認罪，即使其精神或意思自由受到壓制
      而為不利於己之自白。簡言之，司法警察或檢察官於詢問
      或訊問被告時提示證據或告以共同正犯、證人之筆錄要旨
      並勸諭被告認罪，並非以不正之方法取供，被告因此所為
      之自白亦非屬「非任意性之自白」，如與事實相符，自得
      為證據。本件被告甲○○、乙○○及其2 人之辯護人均未
      爭執被告2 人之警詢及檢察官初訊筆錄曾遭受強暴、脅迫
      、利誘、詐欺、疲勞訊問之情事，僅辯稱：被告甲○○、
      乙○○於警詢時因受警方之誘導詢問，而警方之誘導詢問
      屬不正方法，因此被告甲○○、乙○○之自白欠缺任意性
      云云。惟查，警方根據現場埋伏觀察所見及扣案之上揭證
      據，並參酌被告2 人彼此之供述，詢問被告甲○○、乙○
      ○有無販賣第三級毒品之犯行，並提示甲○○之警詢筆錄
      質問乙○○，均屬合法且正當之偵查犯罪方法，且被告甲
      ○○、乙○○於檢察官初訊時均一致陳明其2人之警詢筆
      錄內容實在，警方並無以不正方式取供等情在卷（見偵卷
      第52、53頁），足認被告2人於警詢及檢察官初次訊問時
      之自白均係非出於其自由意思之發動所為之陳述，具有任
      意性，且與事實相符（詳如下述），均具有證據能力。
  (二)、證人甲○○於警詢及檢察官初次訊問時之陳述，就被告乙
      ○○而言具有證據能力；證人乙○○於警詢及檢察官初次
      訊問時之證言，就被告甲○○而言具有證據能力：
      按刑事訴訟法第159 條之2 規定：被告以外之人於檢察事
      務官、司法警察官或司法警察調查中所為之陳述，與審判
      中不符時，其先前之陳述具有較可信之特別情況，且為證
      明犯罪事實存否所必要者，得為證據。其所謂「具有較可
      信之特別情況」（即學理上所稱之「特信性」），係指其
      陳述係在特別可信為真實之情況下所為者而言。例如被告
      以外之人出於自然之發言、臨終前之陳述，或違反自己利
      益之陳述等特別情形均屬之。蓋被告以外之人在類此特別
      情況下所為之陳述，就通常而言，其虛偽之可能性偏低，
      可信之程度較高，若該項陳述為證明犯罪事實存否所必要
      ，依上開規定，自得構成傳聞法則之例外，而承認其具有
      證據能力。查證人乙○○就被告甲○○被訴部分、證人甲
      ○○就被告乙○○被訴部分，均於本院到庭具結作證，惟
      證人乙○○於本院之證言與其於96年7 月13日警詢時及檢
      察官初次訊問時之供詞不符，證人甲○○於本院之證言與
      其於96 年7月13日警詢時及檢察官初次訊問時之供詞不符
      （均詳如下述），然因證人乙○○、甲○○於警詢及檢察
      官初次訊問時之筆錄，均係出於其2 人自由意思之發動所
      為之陳述，其2 人當時之陳述距案發時間極為接近，較不
      易匿飾增減及衡量利害關係，又均係違反自己之利益所為
      對自己不利之陳述，其虛偽之可能性甚低，可信之程度較
      高，復為證明本件犯罪事實存否所必要，本院認為以之作
      為證據為適當，依刑事訴訟法第159 條之2 規定，均具有
      證據能力。
二、實體方面：
  (一)、犯罪事實之認定：
    １、認定犯罪事實所憑之證據及其理由：
      (1)、關於被告甲○○部分：
          上揭事實，業據被告甲○○於警詢及檢察官初次偵訊
          時自白不諱（見偵卷第12至14頁、第51、52頁），核
          與證人乙○○於警詢及檢察官初次偵訊時陳述之情節
          相符（見偵卷第33至36頁、第52、53頁），並有扣案
          之結晶物質共13包、塑膠管1 枝、現金1200元及行動
          電話門號0000000000號通訊晶片卡（即SIM 卡）1 張
          扣案可資佐證，且上開結晶物質共13包經行政院衛生
          署管制藥品管理局鑑定結果，含愷他命成分，含包裝
          之塑膠袋14只，原總重12.337公克，驗餘含袋合計重
          12.336公克，亦有該局管檢字第0960007456號鑑定書
          （報告日期：96年7 月26日）1 紙在卷可憑（見偵卷
          第73頁）。按被告之自白固不得作為認定犯罪之唯一
          證據，而須以補強證據證明其確與事實相符，然茲所
          謂之補強證據，並非以證明犯罪構成要件之全部事實
          為必要，倘其得以佐證自白之犯罪非屬虛構，能予保
          障所自白事實之真實性，即已充分。又得據以佐證者
          ，雖非直接可以推斷該被告之實施犯罪，但以此項證
          據與被告之自白為綜合判斷，若足以認定犯罪事實者
          ，仍不得謂其非屬補強證據（參照最高法院73年度台
          上字第5638號判例意旨）。本件雖難以查明「紅龜」
          、「小章」之真實身分以傳喚到庭作證，惟證人乙○
          ○於警詢及檢察官初次偵訊時陳述之情節暨扣案之愷
          他命共13包、塑膠管1枝、現金1200元及行動電話門
          號0000000000號通訊晶片卡（即SIM卡）1張，已足以
          佐證被告甲○○於警詢及檢察官初次訊問時自白上揭
          販賣愷他命之事實非屬虛構，且能保障其自白事實之
          真實性，自屬適合之補強證據，足以認定被告甲○○
          確有上揭販賣愷他命之犯行。
      (2)、關於被告乙○○部分：
          上揭事實，業據被告乙○○於警詢及檢察官初次偵訊
          時自白不諱（見偵卷第33至36頁、第52、53頁），核
          與證人甲○○於警詢及檢察官初次偵訊時陳述之情節
          相符（見偵卷第12至14頁、第51、52頁），並有扣案
          之結晶物質共13包、塑膠管1 枝、現金1200元及行動
          電話門號0000000000號通訊晶片卡（即SIM 卡）1 張
          扣案可資佐證，且上開結晶物質共13包經行政院衛生
          署管制藥品管理局鑑定結果，含愷他命成分，含包裝
          之塑膠袋14只，原總重12.337公克，驗餘合計重12.3
          36公克，亦有該局管檢字第0960007456號鑑定書（報
          告日期：96年7 月26日）1 紙在卷可憑（見偵卷第73
          頁）。又證人甲○○於警詢、偵查及本院審理時始終
          證稱：伊從未將販毒所得之利益分予被告乙○○，乙
          ○○亦無參與聯絡毒品之買家，或分擔交付毒品、收
          受款項之行為等情在卷，是被告乙○○與甲○○間尚
          無販賣愷他命之犯意聯絡，亦未分擔甲○○販賣愷他
          命之構成要件行為，其替甲○○持有、保管愷他命並
          陪同甲○○前往交易毒品之行為，僅係幫助甲○○販
          賣愷他命而已。又證人甲○○於警詢及檢察官初次偵
          訊時陳述之情節暨扣案之愷他命共13包、塑膠管1 枝
          、現金1200元及行動電話門號0000000000號通訊晶片
          卡（即SIM 卡）1 張，既足以佐證被告乙○○於警詢
          及檢察官初訊之自白與事實相符，堪認被告乙○○確
          有上揭幫助甲○○販賣愷他命之犯行。
    ２、對被告之辯解、有利或不利之證據不採納之理由：
      (1)、關於被告甲○○部分：
          被告甲○○於本院辯稱：扣案之愷他命係伊以每包65
          0 元之價格，而非以每公克650 元之價格，向「紅龜
          」購來，且購入之日期係96年7 月13日為警查獲當天
          ，而非96年7 月上旬某日，且伊購得之愷他命係供己
          施用，並未販賣與「小章」等人，警方扣得之1200元
          亦非伊販毒之收入云云。經查：
        被告甲○○於警詢時陳稱：「上我所駕駛之車輛男子
          他綽號『紅龜』（我不知真實姓名及年籍約20歲初）
          因我所有之毒品是向他拿取，他上我車是我拿取新台
          幣5900元給他，因我要『回』給他，我於12日0 時許
          在TEMPO 舞廳外向他拿取14包K 他命的錢，另外我於
          車上拿取一包毒品K 他命給他，是因為他沒有了跟我
          拿的，『紅龜』是我毒品的來源，我持有該經警查獲
          之毒品是為了要販賣所用。（問：你如何向『紅龜』
          拿取毒品（購入後販賣）之與他聯繫方式？以如何價
          格購入，你出售價格為何？販售已多久？迄今獲利為
          何？）都是『紅龜』男子以無顯示號碼之電話主動與
          我聯繫，約每隔2-3 天，問我還有沒有東西（毒品）
          ，要不要補貨，假如我要補貨就和他約在TEMPO舞廳
          前由他親自拿取毒品給我，我無法聯繫他，我都是先
          向他拿取K 他命及搖頭丸販售（尚未交付購毒金錢）
          俟我出售毒品後再『回』他『本錢』，我購入K 他命
          每公克650 元新台幣，我販售每包0.7 公克（由紅龜
          分裝完畢）600-700 元，搖頭丸250 元購入，300-35
          0 元販售（每顆），我販售約1 個多星期左右，才剛
          開始而已，因我家庭經濟不是很好，以為這樣可以賺
          錢，迄今才賺幾千元而已。」、「（問：今〔13〕日
          你有無販售毒品與他人？販售時、地為何？你女友乙
          ○○有無在場？）有的，於1 時許我有販售K 他命2
          包共收取1200元新台幣，我女友乙○○在場，因為毒
          品放在她（按筆錄誤植為它）包包內，我已自行取出
          販毒贓款1200元交付警方扣押。於台北市○○○路與
          南京東路口販售與我不知真實姓名年籍綽號小章男子
          。（問：你販售毒品是利用何交通工具？有無分裝磅
          秤？有無毒品分裝袋？你販賣時是否乙○○都在場陪
          同？）我要交易毒品時都會向友人借用自小客，沒有
          特定，我向『紅龜』購毒時他已（按筆錄誤植為以）
          分裝好了，所以我沒有磅秤及分裝袋，乙○○沒有每
          次都在場，如果我有搭載他時又有他人相約交易（按
          筆錄誤植為以）毒品時乙○○才會在場，他沒做什麼
          ，但她知道我在販售毒品。」、「我知道我做錯了，
          我本來以為我行為可以賺錢彌補家中負擔，但是我錯
          了，我應用正當方法賺錢」（見偵卷第12至14頁），
          又於96年7 月13日檢察官初次偵訊時坦承：「（問：
          是否於96年7 月13日3 時20分許，在臺北縣中和市○
          ○路753 號前，為警查獲持有K 他命、搖頭丸、現金
          1200元、SIM 卡1 張？）是。」、「扣案、施用之毒
          品何人所有？）毒品是我的。是我跟『紅龜』買的，
          都是他打電話給我的，我不知道如何聯絡他。」、「
          我是7 月1 日開始賣給小龍、小章、王璇。他們都是
          透過朋友介紹而知道打我0000000000的電話跟我買K
          他命，搖頭丸是我自己要用的，他們跟我約交貨的地
          點都不一定。因為都是在路邊，看買家在哪裡我就過
          去。（問：被告張有無跟你一起賣毒品？）96年7 月
          13日凌晨1 時多，因為被告張下班我去載她，剛好有
          人打電話給我要買毒品，我就跟買家約在南京東路與
          林森北路口，被告張當時在車上，只是搭我的車一起
          過去。買家小章以1200元跟我買2小包K他命，約1.4
          公克。」（見偵卷第51、52頁）。由上可知，被告甲
          ○○於警詢及檢察官初次訊問時已清楚且詳細陳明其
          販賣愷他命之動機係因家庭經濟不佳，其向「紅龜」
          開始販入愷他命之日期係96年7 月初，販入之價格係
          每公克愷他命650 元，其計劃每包淨重約0.7 公克之
          愷他命對外售以600 至700 元之價格，並以其所有之
          0000000000號行動電話對外連繫販賣事宜，且96年7
          月12日凌晨零時許，其在臺北縣永和市○○路與秀朗
          路口附近之「TEMPO 」舞廳前向「紅龜」再購入愷他
          命14包（每包淨重約0.7公克），嗣於同年月13日凌
          晨1時許出售愷他命2包（每包淨重約0.7 公克，共淨
          重約1. 4公克）與「小章」。嗣被告甲○○於96年8
          月6日檢察官訊問時陳稱：「（問：警詢時警方有無
          對你刑求？）沒有打我。但是警察有叫我要承認。（
          問：內勤檢察官有無叫你要承認販毒？）沒有。」、
          「（問：為何你現在不要照警詢的內容講？）因為在
          勒戒所想很多，就想說我沒有販賣毒品。」（見偵卷
          第67頁），足見被告甲○○於警詢及檢察官初次訊問
          時所為之自白，並無遭受強暴、脅迫、利誘、詐欺、
          疲勞訊問或其他不正方法，其事後進入勒戒處所實施
          觀察勒戒時因知悉販賣第三級毒品之刑責甚重，衡量
          利害關係後始翻異前供、否認犯罪。是其上開辯解，
          顯係畏罪卸責之詞，不足採信。
        證人乙○○雖於本院審理時具結證稱：伊不知甲○○
          有販賣愷他命之犯行云云。惟證人乙○○於警詢及檢
          察官初次訊問時已清楚且詳細陳明：伊知悉甲○○係
          在販賣愷他命，而幫助甲○○攜帶愷他命並放置於隨
          身攜帶之皮包內，且陪同甲○○開車於96年7 月13日
          凌晨1 時許至臺北市○○○路與林森北路口與「小章
          」見面交易毒品等情在卷，是其於本院審理時翻異前
          供，證稱不知甲○○有販賣愷他命之行為云云，顯係
          迴護被告甲○○之詞，不足採信。
        被告甲○○雖於警詢時供稱伊有販賣PMMA（對－甲氧
          基甲基安非他命，俗稱搖頭丸）之犯行，且警方查獲
          時亦扣得PMMA11顆。惟被告甲○○旋於檢察官初次訊
          問時即已陳明：伊僅有販賣愷他命之犯行，並未販賣
          搖頭丸，扣案之搖頭丸係供自己施用等情在卷（見偵
          卷第52頁），證人乙○○於檢察官初次訊問時亦僅證
          稱：「（問：13日凌晨1 時被告王是否至南京東路接
          你下班？）是，後來我們就去南京東路與林森北路口
          找一個我不認識的人。」（見偵卷第53頁），並未明
          確證述被告甲○○確有販賣或意圖販賣而持有PMMA之
          犯行，而扣案之現金1200元係被告甲○○販賣愷他命
          之所得，警方未扣得任何關於被告甲○○因販賣PMMA
          所得之款項，尚難認定被告甲○○於警詢時關於販賣
          或意圖販賣而持有PMMA之自白與事實相符，此部分不
          能證明被告甲○○犯罪。又被告甲○○於警詢及檢察
          官偵查中雖亦供稱已多次販賣愷他命與「小龍」、「
          小璇」、「全德」等人云云，惟其對於實際交易之時
          間及地點均未詳細陳明，證人乙○○於偵審中亦從未
          證稱其曾目睹甲○○販售愷他命與「小龍」、「小璇
          」、「全德」等人，復無其他積極證據足資佐證被告
          甲○○此部分之自白與事實相符，自難僅憑被告甲○
          ○於警詢及檢察官偵查中含混不明之自白，即逕認被
          告甲○○尚有販賣愷他命與「小龍」、「小璇」、「
          全德」等人之犯行。
      (2)、關於被告乙○○部分：
          被告乙○○於本院辯稱：伊在酒店上班，與甲○○之
          生活習慣不同，伊下班時甲○○偶爾來接伊回家，順
          便去找朋友，伊不知甲○○有無販賣毒品；扣案盛裝
          愷他命13包之塑膠管1 個係伊在甲○○之車上拾得，
          伊當時不知其內裝有愷他命云云。經查：
        被告乙○○於警詢時陳稱：「我自行由我攜帶之包包
          內取出一個黑色塑膠盒（內有搖頭丸及K 他命，但我
          不知道數量多少）主動交付警方人員扣押，該毒品搖
          頭丸及K 他命是甲○○的，我知道是毒品，是我將該
          毒品放在我包包內。（問：甲○○與妳是何關係？為
          何你將毒品置於包包內？）我與甲○○為男女朋友，
          他所有之前述毒品因他搭載我時因該塑膠盒掉落我座
          椅下，所以我撿起來放在我包包內，我知道該塑膠盒
          內為毒品，但我不知數量為何。... 我知道甲○○平
          日有販售搖頭丸及K他命，警方所查獲之前述毒品是
          甲○○販售所用（該放置於黑色塑膠盒內之搖頭丸及
          K 他命）。」、「（問：為何陪同甲○○販售毒品？
          你陪同時甲○○是否告知你要與他人交易毒品？）我
          剛好在車上，我陪同他時要交易毒品他會在車上跟我
          說他要交易毒品，所以我知情。（問：你是否陪同甲
          ○○販售交易毒品時都幫甲○○攜帶毒品？）偶而有
          ，他沒帶包包時我會幫他攜帶（甲○○放欲出售之毒
          品在我這邊），沒有每次。」、「（問：今〔13〕日
          你有無陪同甲○○在本市○○○路與南京東路口販售
          毒品K 他命？）有於該時在該處所確有販售毒品與他
          人，但我在車上，不知道販售何毒品及數量。」、「
          （問：你陪同甲○○販售毒品時，且幫他攜帶毒品之
          際你都將其欲販售之毒品置於何處？）我都將甲○○
          欲販售之毒品置於我攜帶包包內」（見偵卷第34、35
          頁），又於96年7 月13日檢察官初次偵訊時陳稱：「
          （問：13日凌晨1 時被告王是否至南京東路接你下班
          ？）是，後來我們就去南京東路與林森北路口找一個
          我不認識的人。」（見偵卷第53頁）由上可知，被告
          乙○○於警詢及檢察官初次訊問時已清楚且詳細陳明
          其知悉甲○○係在販賣愷他命，而幫助甲○○攜帶毒
          品並放置於隨身攜帶之皮包內，且陪同甲○○開車於
          96年7月13日凌晨1時許至臺北市○○○路與林森北路
          口出售愷他命2包與「小章」。是其事後翻異前供否
          認犯行，顯係畏罪卸責之詞，不足採信。
        證人甲○○於警詢及檢察官初次訊問時已清楚且詳細
          陳明被告乙○○有上揭幫助其販賣愷他命之犯行，已
          如前述，其於本院審理時翻異前供，證稱：乙○○不
          知伊有販入愷他命之犯行，亦未幫伊持有、保管愷他
          命云云，顯係迴護被告乙○○之詞，不足採信。
  (二)、論罪科刑之法律適用：
    １、按愷他命係毒品危害防制條例第2 條第2 項第3 款所列
        管之第三級毒品。又毒品危害防制條例所規定之販賣毒
        品罪，雖不以販入之後復行賣出為要件，祇要以營利為
        目的，將毒品販入或賣出，有一於此，其犯罪即為完成
        。惟其行為態樣，可分為販入、賣出、販入後復行賣出
        等三種情形。其中販入或賣出，有一於此，其犯罪固屬
        完成；但在販入後復行賣出之場合，行為人意圖營利而
        販入毒品後，至首次賣出，乃兩個舉動之接續實行，仍
        祇成立一個販賣既遂罪（參考最高法院96年度台上字第
        3551號判決意旨）。本件被告甲○○意圖營利，雖接續
        多次向「紅龜」販入愷他命，惟僅於96年7 月13日首次
        售出愷他命2 包與「小章」，其先前多次販入愷他命之
        行為係為日後出售預作準備，且時間密接，其販入後至
        首次售與「小章」，乃兩個舉動之接續實行，依上開說
        明，祇成立一個販賣既遂罪。核被告甲○○所為，係犯
        毒品危害防制條例第4 條第3 項之販賣第三級毒品罪。
        被告乙○○明知甲○○在販賣愷他命，仍替甲○○保管
        、持有愷他命，並陪同甲○○前往，由甲○○自行與買
        家交易毒品，顯然被告乙○○係基於幫助甲○○販賣愷
        他命之犯意，而未參與販賣第三級毒品犯行之構成要件
        行為；核被告乙○○所為，係犯刑法第30條第1 項前段
        、毒品危害防制條例第4 條第3 項之幫助販賣第三級毒
        品罪；被告乙○○基於幫助之犯意而為非屬販賣第三級
        毒品之構成要件行為，為幫助犯，爰依刑法第30條第2
        項之規定，按正犯之刑減輕之。公訴意旨認被告2 人係
        共同觸犯毒品危害防制條例第5 條第3 項之意圖販賣而
        持有第三級毒品罪嫌云云，容有未洽，已如前述，惟其
        基本社會事實同一，起訴法條應予變更。又被告甲○○
        僅售出淨重共約1.4 公克之愷他命兩包與「小章」，數
        量甚微，且僅從中賺取價差約290 元而已，被告乙○○
        僅替甲○○保管、持有愷他命，且被告甲○○於行為時
        甫滿21歲，被告乙○○則僅19歲，均甚為年輕，其2人
        所犯上揭罪刑，顯有情輕法重之情形，縱使分別處以販
        賣第三級毒品罪、幫助販賣第三級毒品罪之最低刑度，
        仍嫌過重，其情顯可憫恕，爰均依刑法第59條規定酌量
        減輕其刑。又被告乙○○前未曾受有期徒刑以上刑之宣
        告，有臺灣高等法院被告前案紀錄表1 份在卷可考，其
        因一時失慮，偶罹刑典，事後已具悔意，經此刑之宣告
        後，應知警惕而無再犯之虞，本院因認暫不執行其刑為
        當，併予宣告緩刑5 年，以啟自新。又被告甲○○、乙
        ○○並無意圖販賣而持有PMMA之犯行，已如前述，此部
        分不能證明被告2 人犯罪，惟因公訴意旨認此部分與前
        揭被告2 人論罪科刑部分具有實質上一罪關係，自無庸
        另為無罪之諭知。
    ２、爰審酌被告甲○○、乙○○之犯罪動機、目的、手段，
        甲○○售出之愷他命淨重僅約1.4 公克，其販賣毒品予
        他人施用，戕害國民身心健康，惟所獲得之利益甚微，
        且其2 人於警詢時及檢察官初次偵訊時均坦承犯行，嗣
        因畏罪而翻異前詞之態度等一切情狀，分別量處如主文
        第1 項及第2 項所示之主刑。又本案事證已臻明確，檢
        察官聲請勘驗被告乙○○之警詢錄音帶，並聲請傳喚查
        獲本案之警員王仁甫以證明本案之情資來源及查獲之經
        過情形云云，均無必要，附此敘明。
    ３、末按毒品危害防制條例第2 條第2 項規定，毒品依其成
        癮性、濫用性及對社會危害性分為四級，並就製造、運
        輸、販賣、意圖販賣而持有、以非法方法使人施用、引
        誘他人施用及轉讓等不同品項毒品之行為，分別定其處
        罰。至施用或持有第三、四級毒品，因其可罰性較低，
        故予除罪化，僅就施用及持有第一、二級毒品科以刑罰
        。惟鑑於第三、四級毒品均係管制藥品，特於同條例第
        11條之1 明定無正當理由，不得擅自持有；第18條第1
        項後段復規定查獲之第三、四級毒品，無正當理由而擅
        自持有者，沒入銷燬之。從而，依同條例第18條第1項
        後段應沒入銷燬之毒品，專指查獲之施用、持有第三、
        四級毒品而言；倘係查獲之製造、運輸、販賣、意圖販
        賣而持有、以非法方法使人施用、引誘他人施用或轉讓
        之第三、四級毒品，既屬同條例相關法條明文規定處罰
        之犯罪行為，即非該條項應沒入銷燬之範圍。又同條例
        第19條第1 項所定「供犯罪所用或因犯罪所得之物」，
        係指犯第4 條至第9 條、第12條、第13條或第14條第1
        項、第2 項之罪所用或所得之物，不包括毒品本身在內
        ，自不得為第三、四級毒品之沒收依據（以犯第4 條第
        3 項販賣第三級毒品罪為例，其供犯罪所用之物，當指
        「供販賣第三級毒品所用之物」而言；第三級毒品本身
        為販賣之標的，為遂行販賣該毒品使用之物，始屬「供
        犯罪《犯第4 條第3 項之販賣第三級毒品罪》所用之物
        」，其理至明）。同條例對於查獲之製造、運輸、販賣
        、意圖販賣而持有、以非法方法使人施用、引誘他人施
        用及轉讓第三、四級毒品之沒收，並無特別規定，如其
        行為已構成犯罪，則該毒品即屬不受法律保護之違禁物
        ，應回歸刑法之適用（參照最高法院95年度台上字第91
        1 號判決意旨）。是扣案之上開第三級毒品愷他命，屬
        違禁物，依上開說明及最高法院判決意旨，應依刑法第
        38條第1 項第1 款規定併對被告2 人宣告沒收（至鑑驗
        所耗損之愷他命既已滅失，爰不另為沒收之諭知）。另
        按犯毒品危害防制條例第4 條至第9 條、第12條、第13
        條或第14條第1 項、第2 項之罪者，其供犯罪所用或因
        犯罪所得之財物均沒收之，如全部或一部不能沒收時，
        追徵其價額或以其財產抵償之，毒品危害防制條例第19
        條第1 項定有明文。本件扣案之現金1200元，係被告甲
        ○○販賣愷他命所得，扣案之行動電話門號0000000000
        號通訊晶片卡（即SIM 卡）1 張、塑膠管1 枝及盛裝上
        開愷他命之包裝袋14只，均屬被告甲○○所有、供犯本
        件販賣毒品所用之物，業據被告甲○○於警詢及檢察官
        初訊時供明在卷，均應依毒品危害防制條例第19條第1
        項宣告沒收。又幫助犯僅係對於犯罪構成要件以外行為
        為加工，並無共同犯罪之意思，自不適用該責任共同原
        則，對於正犯所有供犯罪所用之物或犯罪所得之物，無
        庸就幫助犯部分併為沒收之宣告；本件被告乙○○僅係
        幫助犯，自無庸對其宣告沒收扣案之現金1200元、SIM
        卡、塑膠管1 枝及盛裝上開愷他命之包裝袋14只。至於
        扣案之PMMA11顆，係被告甲○○供自己施用而持有之第
        三級毒品，與本件被告甲○○、乙○○之犯行無關，自
        不宜於本院併予宣告沒收，附此敘明。
據上論斷，應依刑事訴訟法第299 條第1 項前段、第300 條，毒
品危害防制條例第4 條第3 項、第19條第1 項，刑法第11條、第
30條第1 項前段、第2 項、第59條、第74條第1 項第1 款、第38
條第1 項第1 款規定，判決如主文。
本案經檢察官黃佳權到庭執行職務。
中    華    民    國    97    年    9     月    4     日
                  刑事第九庭  審判長法  官  樊季康
                                    法  官  張筱琪
                                    法  官  劉元斐
以上正本證明與原本無異
如不服本判決應於送達後10日內向本院提出上訴狀
                                    書記官  陳秀慧
中    華    民    國    97    年    9     月    15    日
附錄本案論罪科刑法條全文：
毒品危害防制條例第4條第3項：
製造、運輸、販賣第三級毒品者，處5 年以上有期徒刑，得併科
新臺幣5百萬元以下罰金。


司法院資訊處製作；財團法人民間司法改革基金會備份。
